臺灣高等法院臺南分院刑事判決
　　　　　　　　　　　　　　　 94年度上易字第529號　Ａ
上　訴　人　臺灣臺南地方法院檢察署檢察官
被　　　告　乙○○
上列上訴人因被告詐欺案件，不服臺灣臺南地方法院94年度易字
第646號中華民國94年9月1日第一審判決（起訴案號：臺灣臺南
地方法院檢察署94年度偵緝字第234、235、236號），提起上訴
，本院判決如下：
    主  文
上訴駁回。
    事  實
一、乙○○於民國（下同）八十五年一月至八十六年九月間，陸
    續自任會首，招攬如附件所示之互助會，竟因負債週轉不靈
    ，乃基於意圖為自己不法之所有之概括犯意，連續為下述詐
    欺取財行為：
    （一）其於八十五年一月五日起，先後多次向參與如附表所
          示互助會之會員陳淑觀、沈丙寅（以「沈漢堂」名義
          參加互助會）、林錦秀、林理盛、甲○○、池明德、
          蔡淑英、王明河、王順生、翁力、蘇清津、陳麗琴、
          郭文成、顏專、連芳華、陳林罔過、任憶霞等人及其
          他參與如附表所示互助會之活會會員，連續訛稱有互
          助會會員得標（乙○○未記載標單），致前開陳淑觀
          等互助會會員誤信確有其他會員得標，陷於錯誤，而
          如數交付互助會款予會首乙○○，乙○○得款後，則
          均花用殆盡，其即以此方式共自陳淑觀等互助會員處
          詐得約新臺幣（下同）二千五百十六萬元之金額。迄
          於八十七年二月間，因如附表所示之互助會，逐一倒
          會，乙○○又逃逸無蹤，經陳淑觀等互助會會員聚集
          ，發現活會之互助會員人數，竟多於所賸餘之互助會
          期數，始發現受騙。
    （二）乙○○復明知自己無資力，無法給付票款或清償債務
          ，卻仍於八十七年一月間，連續向不知情之員工張淑
          敏及友人林昭賢等人，分別借用臺南區中小企業銀行
          復興分行，帳戶名稱為：張淑敏、帳號為：七三之一
          號之帳戶、臺灣銀行新營分行帳戶名稱為：精傑傳播
          有限公司林昭賢、帳號為：三七○四之二號帳戶之空
          白支票簿及張淑敏、林昭賢等人之發票印鑑章後，先
          後多次簽發前開支票，持以向楊阿汝、陳嬌玫、蔡耀
          煌、蔡耀坤、任憶霞、蔡淑英、廖顏專、林東坡、張
          冰、黃錦雄、王月春、陳耀宗、沈丙寅、馮基城、林
          進展、陳東卿、黃錦雪、吳汶憲、連志舒、吳鳳春、
          蘇建德、甲○○、林理盛等人，作調借現款、換票或
          逕為票據使用，致楊阿汝等人均陷於錯誤，而分別交
          付金額不等之現金或票據予乙○○使用。嗣因乙○○
          陸續所交付之支票屆期均遭退票，金額共約二千一百
          七十萬六千八百八十元，張淑敏、楊阿汝等人發覺有
          異，進而查知上情。
二、案經張淑敏、陳淑觀告訴及法務部調查局臺南調查站移送臺
    灣臺南地方法院檢察署檢察官偵查起訴。
    理  由
一、本件被告乙○○於本院當庭表示認罪，而以簡式審判程序加
    以審理，依據刑事訴訟法第二百七十三條之二、同法第一百
    五十九條第二項之規定，本件不適用傳聞法則有關限制證據
    能力之相關規定，合先敘明。
二、上揭犯罪事實，業據被告乙○○於原審及本院審理時坦承不
    諱，並當庭為認罪之表示（見原審卷九十四年八月十八日審
    判筆錄、本院卷第四十頁））。核與被害人陳淑觀、沈丙寅
    分別於偵查中及原審審理時指訴：其等與如事實（一）所示
    之互助會會員，均因陸續參與被告所召集，如附表所示之互
    助會，而遭被告冒標互助會款並倒會等情節一致（見營偵字
    第一○九八號偵查卷第三至四頁、第十六頁、原審卷九十四
    年八月十八日準備程序及審判筆錄）。而被害人張淑敏亦於
    偵查中指訴：被告簽發以張淑敏、林昭賢等人名義申請之支
    票持以行使，然支票屆期卻遭退票之事實明確（見偵緝字第
    二三四號偵查卷第二十五、二十六頁）。此外，並有互助會
    會單共五紙、支票簿存根一本、支票及退票理由單各一紙、
    會款明細表三紙、借款明細表一紙、倒會受害人資料調查表
    共十六紙、借款支票暨退票理由單影本共十紙、和解書共三
    份、郵政國內匯款執據影本共十七紙、（收受會款債務）證
    明單共二十紙（見營偵字第一○九八號偵查卷第五至十一頁
    、偵緝字第二三四號偵查卷第五頁、第三十六頁至七十七頁
    、營偵字第九三八號偵查卷第四頁袋中、法務部調查局臺南
    調查站卷宗）在卷可資佐證。綜上，應認被告自白與事實相
    符，本件事證明確，被告前開詐欺多次之犯行，洵堪認定，
    應依法論科。
三、核被告乙○○所為，係犯刑法第三百三十九條第一項之詐欺
    取財罪。其前開多次詐欺犯行，時間緊接，所犯係犯罪構成
    要件相同之罪名，顯係基於概括犯意反覆為之，為連續犯，
    依刑法第五十六條之規定，論以一罪，並加重其刑。
四、原審以被告罪證明確，因予適用刑法第五十六條、第三百三
    十九條第一項，並審酌被告並無前科，素行尚佳，此有臺灣
    臺南地方法院檢察署刑案資料查註紀錄表及臺灣高等法院被
    告前案紀錄表（本院卷第二十二頁）各一份附卷可稽，其犯
    罪之動機、目的乃因週轉不靈，然不思以正途籌措資金，竟
    以前述召集互助會後倒會及開發以他人名義申請之支票等手
    法詐騙被害人等，其所導致被害人等受有財產上之損失及其
    因而所貪得之不法利益均甚鉅，犯罪所生之危害非輕，並斟
    酌其生活狀況、智識程度，又其嗣能坦認犯行，且已與被害
    人張淑敏、沈丙寅、郭文成、陳嬌玫、吳鳳春、蘇建德、楊
    阿汝、任憶霞等多人，均已達成民事上和解，此有卷附之和
    解書共三份、郵政國內匯款執據影本共十七紙、（收受會款
    債務）證明單共二十紙可憑（見偵緝字第二三四號偵查卷第
    三十六頁至七十七頁），且被害人張淑敏、沈丙寅、郭文成
    、陳嬌玫、吳鳳春、蘇建德等人並均於原審審理時一再陳稱
    ：因為被告已積極償還債務，伊等均願意原諒被告，請求給
    被告自新機會等語（見原審卷九十四年八月十八日準備程序
    及審理筆錄）無誤，足認被告犯罪後之態度尚佳等一切情狀
    ，認依檢察官請求之刑度為適當，而量處被告乙○○連續意
    圖為自己不法之所有，以詐術使人將本人之物交付，處有期
    徒刑壹年陸月。以資懲儆。又查：被告前均未曾受有期徒刑
    以上刑之宣告，此有臺灣高等法院被告前案紀錄表（本院卷
    第二十二頁）附卷可按，其於偵查中、原審及本院審理時，
    均能坦承犯行，應已有悔意，又其已經積極處理及清償所積
    欠之債務，此經被害人沈丙寅、張淑敏等人當庭陳述明確（
    見同上原審卷準備程序及審理筆錄），並有被害人楊阿汝等
    人之陳述意見狀二紙（內容均為：被害人等因被告已和解及
    償還部分款項，故願意原諒被告等情）、郵政國內匯款執據
    十一紙存卷可考，被告歷此教訓，當知所警惕，信無再犯之
    虞，本院認以暫不執行其刑為當，故併依檢察官之聲請，對
    被告宣告緩刑三年，以勵來茲。本院經核原判決認事用法俱
    無不合，量刑亦稱妥適，檢察官依告訴人甲○○之請求上訴
    ，指摘原判刑度過低，緩刑不當，惟查告訴人甲○○已另狀
    表示業已與被告達成和解，請求檢察官撤回上訴，此有告訴
    人甲○○之聲請狀及和解書（本院卷第三十三、三十四頁）
    附卷可稽，是檢察官依告訴人甲○○之請求上訴，為無理由
    ，應予駁回。
據上論結，應依刑事訴訟法第368條，判決如主文。
本案經檢察官劉得鉦到庭執行職務。
中　　華　　民　　國　　94　　年　　12　　月　　20　　日
                  刑事第六庭    審判長法　官　蔡崇義
                                      法　官　董武全
                                      法　官　侯明正
以上正本證明與原本無異。
不得上訴。
　　　　　　　　　　　　　　　　　　　書記官　李育儒
中　　華　　民　　國　　94　　年　　12　　月　　22　　日
附錄法條：
中華民國刑法第339條
(普通詐欺罪)
意圖為自己或第三人不法之所有，以詐術使人將本人或第三人之
物交付者，處5年以下有期徒刑、拘役或科或併科1千元以下罰金
。
以前項方法得財產上不法之利益或使第三人得之者，亦同。
前二項之未遂犯罰之。
附表：
┌──┬──────┬────┬────┬──────────┬───────┐
│編號│互  助  會  │ 會  數 │每會金額│詐  騙  方  式      │詐得金額      │
│　　│時      間  │        │（新臺幣│ 　　               │              │
│    │　　　　　　│        │）      │                    │              │
├──┼──────┼────┼────┼──────────┼───────┤
│一　│85年1月5日至│30　    │10000元 │被告冒用會員沈丙寅等│ 約0000000元  │
│　  │87年6月5日　│　　　　│　　　　│人之名義冒標，使互助│              │
│    │　          │        │        │會員誤信有其他互助會│              │
│    │　          │        │        │會員得標，而詐騙互助│              │
│    │　          │        │        │會員所交付之互助會款│              │
│    │　          │        │        │，嗣於第26會倒會時被│              │
│    │　          │        │        │發覺。              │              │
├──┼──────┼────┼────┼──────────┼───────┤
│二  │85年2月10日 │24      │10000元 │被告冒用互助會內會員│ 約0000000元  │
│    │至87年2月10 │        │　　　　│之名義冒標，使互助會│              │
│    │日          │        │        │員誤信確有其他會員得│              │
│    │　          │　      │        │標，而詐騙會員所交付│              │
│    │　          │　　　　│        │之互助會會款，嗣於第│              │
│    │　          │        │        │24會倒會時被發覺。  │              │
│    │　          │        │        │                    │              │
│    │　          │        │        │                    │              │
├──┼──────┼────┼────┼──────────┼───────┤
│三　│86年3月30日 │23　    │30000元 │被告冒用會員蘇清津、│ 約0000000元  │
│　  │至88年1月30 │        │        │甲○○等人名義冒標，│              │
│    │日          │        │        │使會員誤信確有其他會│              │
│    │            │        │        │員得標，而詐騙會員交│              │
│    │　          │        │        │付之互助會款，嗣於第│              │
│    │　          │        │        │11會時倒會被發覺。  │              │
├──┼──────┼────┼────┼──────────┼───────┤
│四  │86年8月15日 │23　    │20000元 │被告冒用會員蘇建德、│ 約0000000元  │
│　　│至88年6月15 │        │        │周泰富等人名義冒標，│              │
│    │日          │        │        │使會員誤信確有其他會│              │
│    │　          │        │        │員得標，而詐騙會員交│              │
│    │      　　　│        │        │付之互助會款，嗣於第│              │
│    │            │        │        │6會時倒會被發覺。   │              │
├──┼──────┼────┼────┼──────────┼───────┤
│五　│86年9月20日 │23　    │20000元 │被告冒用互助會員之名│ 約0000000元  │
│　  │至88年7月20 │　　　　│　　　　│義冒標，使其他互助會│              │
│    │日          │        │        │員誤信有會員得標，而│              │
│    │　          │        │        │詐騙互助會員所交付之│              │
│    │　          │        │        │互助會款，嗣於第5會 │              │
│    │　          │        │        │時倒會被發覺。      │              │
├──┴──────┴────┴────┴──────────┴───────┤
│被告以冒標後倒會之方式，共詐騙得約00000000元之款項。      　                │
│      　                                                                    │
└──────────────────────────────────────┘
